臺灣高等法院民事判決　　　　　　　　　　　　　　九十一年度保險上易字第七號
　　上　訴　人　新光產物保險股份有限公司
　　法定代理人　吳東賢
　　訴訟代理人　李蕙芸
　　　　　　　　林素鈴
　　被 上訴 人　甲○○
　　訴訟代理人　黃世傳
右當事人間給付保險金事件，上訴人對於中華民國九十一年三月二十七日臺灣臺北地
方法院九十年度保險字第二○二號第一審判決提起上訴，本院判決如左：
    主    文
上訴駁回。
第二審訴訟費用由上訴人負擔。
    事實及理由
一、本件被上訴人主張：被上訴人於民國八十九年十二月四日將其所有車牌號碼三Ｈ
    ─六七○二號自小客車（下稱系爭車輛）向上訴人公司投保汽車保險，保險內容
    為竊盜損失險保險金額新台幣（下同）一百二十八萬元，及被保險車輛失竊無法
    尋回時每日給付一千元之代車費用，而給付日數以三十日為限，被上訴人並於上
    開保險契約訂定後，即依約繳納保險費予上訴人公司。詎九十年八月三日系爭車
    輛遭竊遺失後，被上訴人向上訴人公司申請給付汽車竊盜損失險之保險金一百二
    十八萬元及代車費用三萬元，上訴人公司竟以系爭車輛為「幽靈車輛」，拒不給
    付，屢次催討，上訴人公司均置之不理，爰依保險契約求為判命上訴人公司給付
    一百三十一萬元，及自起訴狀繕本送達翌日起至清償日止按年息百分之十計算之
    利息等情。並答辯聲明駁回上訴人之上訴。
二、上訴人則以：系爭車輛之進口與貨物稅完稅證明書係屬偽造，該投保之汽車顯係
    不合法之標的，依保險法第十七條規定，系爭保險契約因無保險利益而失其效力
    ，則上訴人公司自無給付保險金之義務等語，資為抗辯。並上訴聲明(一)原判決廢
    棄。(二)被上訴人在第一審之訴及假執行之聲請均駁回。
三、兩造不爭之事實：
　　查本件被上訴人主張其於八十九年十二月四日將所有之本件系爭車輛向上訴人公
　　司投保汽車保險，保險範圍包含竊盜損失險及代車費用險，並約定竊盜損失險之
　　保險金額為一百二十八萬元，及被保險車輛失竊無法尋回時每日給付一千元之代
　　車費用，惟最高給付為三十日，被上訴人於上開汽車保險契約訂定後，即按約繳
　　納保險費予上訴人。惟於九十年八月三日被上訴人所有前開自小客車遭竊遺失，
　　被上訴人遂向上訴人申請理賠汽車竊盜損失險之保險金額，上訴人後卻以投保車
　　輛為「幽靈車輛」為由拒不理賠等情，業據其提出汽車保險單、新光汽車損失險
　　附加代車費用險批單、汽車保險保險費收據、台北縣警察局車輛失竊證明單、理
　　賠申請單、存證信函，且為上訴人所不爭執，堪信此部分主張為真實。
四、兩造爭執要旨：本件兩造爭執要旨乃在於系爭投保之自小客車有無保險利益；經
    查：
　(一)系爭車輛曾於八十九年、九十年間遭台北市交通事件裁決所違規罰款，此有被上
　　訴人提出之交通違規罰款收據影本三紙、照片二張附卷可參。復經證人徐千棋到
　　庭證稱「我有買過日產的紅色休旅車，在八十九年九月、十月間向中古車行買的
　　，....，把它轉手賣斷，也是賣給中古車行，....。（提示汽車違規照片）是我
　　們的車子沒錯。」等語（見原審九十一年二月六日言詞辯論筆錄即該卷六十七頁
　　）。又本件系爭車輛已於九十一年二月五日經雲林縣警察局西螺分局尋獲，此為
　　兩造所不爭執。故足見本件系爭車輛確實存在而非幽靈車。
　(二)依被上訴人申請理賠所提「進口與貨物完稅證明書」所載，核發文號八十八年十
　　一月二十五日（八八）中保業進字第０五七六七號，雖經上訴人向財政部台中關
　　稅局查證，有關核發日期、進口人、貨名、內容、報單號碼、貨物稅金額及海關
　　核定關員簽證日期核與原發證明書不符，該進口與貨物稅完稅證明書係屬偽造，
　　此有財政部台中關稅局中普保字第九０一０四六九三號函影本附原審卷足憑，且
　　依據上訴人所提出系爭車輛尋獲後之照片，亦足證系爭車輛車身號碼確經變造。
　　然上訴人既無法證明被上訴人並非善意買受該系爭車輛而係為故買贓車，故無法
　　僅憑證明書係偽造及車身號碼確經變造，遽認定該投保之汽車顯係不合法之標的
　　，而使保險契約自因無保險利益而失其效力。
　(三)又依照上訴人所規定之汽車竊盜損失險申請理賠程序：被保險人自受理日期起，
    逾三十天仍未尋獲時，被保險人應至監理機關辦理牌照註銷手續之後，將該車一
　　切權益及有關證件移轉上訴人後，上訴人於十五日內賠付理賠金額等語，此有上
　　訴人公司汽車竊盜損失險申請理賠程序單影本在卷可稽（見原審卷第十一頁）。
　　被上訴人既已於九十年八月十日申請理賠、上訴人受理時起，故如在九十年九月
　　九日系爭車輛仍未尋獲時，被上訴人向監理機關辦理牌照註銷手續，並將相關證
　　件及系爭車輛之一切權益移予上訴人。故即便系爭車輛嗣後於九十一年二月五日
　　已遭上訴人尋獲，被上訴人已非系爭車輛之所有權人，亦與被上訴人無關，上訴
　　人仍應負擔理賠責任。
五、綜上所述，本件上訴人辯稱投保之系爭車輛係不合法之標的，故保險契約因無保
　　險利益而失效力，尚屬無據，其自應依據保險契約負擔給付保險金之責。從而被
　　上訴人依保險契約，請求上訴人給付保險金額一百二十八萬元及代車費用三萬元
    ，共計一百三十一萬元及其遲延利息，原審判決被上訴人勝訴，核無不合，上訴
    意旨，仍執陳詞，指摘原判決不當，聲明廢棄改判，為無理由，應予駁回上訴。
六、本件事證已臻明確，兩造其餘之攻防方法與判決結果不生影響，無庸逐一論述，
    併此明。
七、據上論結，本件上訴為無理由，依民事訴訟法第四百四十九條第一項、第七十八
　　條，判決如主文。
中　　　華　　　民　　　國　　九十一 　 年　　  九  　　月　　 二十四 　日
　　　　　　　　　　　　　　　　民事第八庭
　　　　　　　　　　　　　　　　　　審判長法　官　郭　松　濤
　　　                                    法　官　王　淇　梓
                                          法　官　周　美　月
右正本係照原本作成。
不得上訴。
中　　　華　　　民　　　國　　九十一  　年　　  九  　　月　　二十六 　 日
　　　　　　　　　　　　　　　　　　　　　書記官　方  素  珍
